【裁判字號】    97,智,9
【裁判日期】    991130
【裁判案由】    侵權行為損害賠償
【裁判全文】
臺灣士林地方法院民事判決                 97年度智字第9號
原      告  宏正自動科技股份有限公司
法定代理人  陳尚仲
訴訟代理人  林金榮律師
            傅文民律師
被      告  林舒惠
訴訟代理人  吳宏城律師
            謝智硯律師
上列當事人間侵權行為損害賠償事件，本院於民國99年11月10日
言詞辯論終結，判決如下：
    主  文
原告之訴及假執行之聲請均駁回。
訴訟費用由原告負擔。
    事實及理由
一、原告起訴主張：原告為發明第I243890 號「可供電腦切換器
    使用之線長量測裝置以及其方法」專利（下稱系爭專利）之
    專利權人，被告未經原告同意，竟以加拿大LIANQ TECHNOLO
    GIES INC. （下稱LIANQ 公司）代表人之身分，與訴外人謙
    和電子股份有限公司（下稱謙和公司）共同擅自使用系爭專
    利揭示之方法，在臺灣地區製造、販賣、輸出「LianQ 」牌
    型號「KMC0116R」、「KMC0108R」、「KMC0104R」等多電腦
    切換器（KVM Switch）產品，及其配件「LianQ 」牌「KMX0
    102 」、「KDP01 」、「KDU01 」等產品（下合稱系爭產品
    ），共同故意侵害原告之系爭專利，被告應負民法第185 條
    之共同侵權行為責任，原告自得併依專利法第84條第1 項規
    定，請求被告賠償損害及停止上開侵害行為。關於損害賠償
    之金額，因被告與謙和公司就系爭產品之獲利金額至少約新
    臺幣（下同）300 萬元，爰依同法第85條第1 項第2 款規定
    ，請求被告賠償所得利益300 萬元計算之損害，並依同條第
    2 項規定，請求被告賠償原告所受業務上信譽減損之金額40
    0 萬元，以及依同條第3 項規定，請求被告賠償懲罰性賠償
    金額300 萬元等語，並聲明：(一)被告應立即停止製造、展示
    宣傳、推銷、販賣、使用系爭產品。(二)被告應給付原告1000
    萬元，及自起訴狀繕本送達翌日起至清償日止，按週年利率
    百分之五計算之利息。(三)願以現金或等值之遠東國際商業銀
    行無記名可轉換定期存單供擔保，請准宣告假執行。
二、被告則以：被告為臺北市立大湖國小教師，並無與系爭專利
    相關之知識背景，雖曾擔任LIANQ 公司之董事，但非實際負
    責人。至於原告所舉臺灣高等法97年度重勞上字第26號民事
    判決所述LIANQ 公司與謙和公司有共同合作從事KVM 產品之
    研發、製造及銷售業務等語縱令為真，則侵權行為人應為LI
    ANQ 公司，而非被告。又LIANQ 公司在臺灣亦無任何製造、
    銷售、研發系爭產品等行為，原告起訴前送請鑑定之待鑑定
    物，並非被告或LIANQ 公司所製造或銷售，故原告主張被告
    有侵害原告系爭專利之行為，自無理由。而被告已於97年1
    月25日辭去LIANQ 公司之董事職務，原告訴請被告停止上開
    侵害行為，亦屬無據。又謙和公司就系爭產品之獲利金額僅
    8 萬餘元，原告復未舉證證明其信譽受有如何之損害，以及
    被告係基於故意而為侵害系爭專利之行為，是其請求被告賠
    償信譽損害及懲罰性賠償金額，均無理由。又原告另案向謙
    和公司請求賠償侵害系爭專利所受之損害，業經訴外人婁子
    正之匯款而獲填補，難認仍受有所主張之損害等語置辯。並
    聲明：(一)原告之訴及假執行之聲請均駁回。(二)如受不利之判
    決，願供擔保請准宣告免為假執行。
三、兩造不爭執之事項：
  (一)原告為系爭專利之專利權人，系爭專利之專利期間自94年11
    月21日起至113 年4 月6 日止，有專利證書影本1 紙可佐（
    本院卷(一)第12頁）。
  (二)LIANQ 公司為未經認許之加拿大法人，被告雖曾擔任LIANQ
    公司之董事，嗣於97年1 月25日已辭去董事之職務，有董事
    變更通知影本1 紙可參（本院卷(一)第219 頁）。
  (三)設立於加拿大溫哥華的LIANQ 公司，從事北美地區的KVM 產
    品銷售，有謙和集團網頁資料影本1 紙可憑（本院卷(一)第23
    1 頁）。
  (四)原告前對謙和公司及法定代理人李繡菊訴請侵害系爭專利之
    損害賠償事件，業經本院以96年度智字第23號、97年度智字
    第6 號、97年度智字第13號民事判決認定謙和公司及李繡菊
    確實有侵害原告系爭專利之行為，而為原告部分勝訴之判決
    （本院卷(五)第27至40頁）。
  (五)原告另案與婁子正間損害賠償事件（臺灣臺北地方法院96年
    度勞訴字第210 號），原告曾提出97年6 月9 日民事準備書
    狀(五)第4 頁之內容略以：「婁子正辭職後，由其妻林舒惠接
    任，林舒惠係臺北市立大湖國小教師，並無KVM 產品經驗，
    更不可能前往加拿大擔任LIANQ 公司總經理職務，可見只是
    婁子正之人頭而已！」（本院卷(五)第88頁）。
四、得心證之理由：
    原告主張被告有與謙和公司共同在臺灣地區製造、販賣、輸
    出系爭產品，故意侵害原告系爭專利之行為等情，為被告所
    否認，並以上開情詞置辯，則本件之爭點首應審酌原告所舉
    之證據，是否足以認定被告有上開之侵害行為？茲論述如下
    ：
  (一)原告主張被告有上開之侵害行為，固舉臺灣高等法97年度重
    勞上字第26號民事判決所述「LIANQ 公司與謙和公司係共同
    合作從事KVM 產品之研發、製造及銷售業務」等語（本院卷
    (三)第89頁）為佐，然依原告自行提出之謙和集團網頁資料所
    示，設立於加拿大溫哥華的LIANQ 公司，係從事北美地區的
    KVM 產品銷售，已如前述，則LIANQ 公司在臺灣地區有無實
    際從事製造、銷售、研發系爭產品之行為，即有疑問。再參
    酌原告於本件訴訟主張被告有侵害系爭專利而送請鑑定之待
    鑑定物，據證人即刀鋒科技有限公司（下稱刀鋒公司）之負
    責人邱淑琳於本院囑託臺灣高雄地方法院訊問時證述：「是
    由謙和公司交付給刀鋒公司作測試」等語（本院卷(三)第19頁
    ），另證人即刀鋒公司之員工楊約翰於本院訊問時亦證述：
    「是將謙和公司之電腦切割器（KMC0116R）二台（樣品）賣
    給力梭資訊股份有限公司」等語（本院卷(三)第30頁），均僅
    能證明上開待鑑定物，是由謙和公司所交付，尚難憑此遽認
    該鑑定物與LIANQ 公司或被告有關。
  (二)至原告另主張被告曾擔任LIANQ 公司之董事，固為被告所不
    爭執。然參酌原告另案與婁子正間損害賠償事件（臺灣臺北
    地方法院96年度勞訴字第210 號），原告曾提出97年6 月9
    日民事準備書狀(五)第4 頁之內容略以：「婁子正辭職後，由
    其妻林舒惠接任，林舒惠係臺北市立大湖國小教師，並無KV
    M 產品經驗，更不可能前往加拿大擔任LIANQ 公司總經理職
    務，可見只是婁子正之人頭而已！」等語，詳如前述，核與
    被告所辯情節相同，顯見原告於斯時亦認同被告僅為LIANQ
    公司之人頭董事，並非實際負責人。雖原告復於本件訴訟主
    張被告係以LIANQ 公司代表人之身分，與謙和公司在臺灣地
    區共同為侵害原告系爭專利之行為，惟原告迄未舉證以實其
    說，則原告主張被告有與謙和公司共同在臺灣地區製造、販
    賣、輸出系爭產品，故意侵害原告系爭專利之行為，自不足
    採信。
五、綜上所述，原告既未能證明被告有侵害原告系爭專利之行為
    。從而，原告依民法第185 條、專利法第84條第1 項、第85
    條第1 項第2 款、第2 項、第3 項規定，請求被告應立即停
    止製造、展示宣傳、推銷、販賣、使用系爭產品，以及被告
    應給付原告1000萬元，及自起訴狀繕本送達翌日起至清償日
    止，按週年利率百分之五計算之利息，均無理由，應予駁回
    。又假執行之聲請，因訴之駁回而失所附麗，應併予駁回之
    。
六、本件為判決基礎之事證已臻明確，兩造其餘攻擊防禦及立證
    方法，核於判決結果不生影響，毋庸一一論述，附此敘明。
七、訴訟費用負擔之依據：民事訴訟法第78條。
中    華    民    國    99    年    11    月    30    日
                  民事第一庭  法  官  林政佑
以上正本證明與原本無異。
如對本判決上訴，應於判決送達後20日內向本院提出上訴狀；若
委任律師提起上訴者，應一併繳納上訴審裁判費，否則本院得不
命補正逕行駁回上訴。
中    華    民    國    99    年    12    月    2     日
                              書記官  蔡岳霖

司法院資訊處製作；財團法人民間司法改革基金會備份。
